臺灣士林地方法院交通事件裁定
原處分機關　臺北市交通事件裁決所
異　議　人
即受處分人　甲○○
上列異議人即受處分人因違反道路交通管理處罰條例案件，對於
臺北市交通事件裁決所中華民國94年12月21日所為之處分（原處
分案號：北市裁三字第裁22-Z00000000、Z00000000 號）聲明異
議，本院裁定如下：
   主  文
原處分均撤銷。
甲○○汽車駕駛人，汽車行駛於高速公路而不遵管制之規定，處
罰鍰新臺幣參仟元，並予記違規點數壹點；又汽車駕駛人駕駛汽
車，在道路上以其他危險方式駕車，處罰鍰新臺幣壹萬捌仟元，
並予記違規點數參點，吊扣車輛牌照參個月，並應接受道路交通
安全講習。
    理  由
一、按汽車行駛高速公路，不得在路肩上行駛，高速公路交通管
    制規則第9 條第1 項第2 款定有明文；又按汽車行駛於高速
    公路，而不遵管制之規定者，處汽車駕駛人新臺幣（下同）
    3,000 元以上6,000 元以下罰鍰，並予記違規點數1 點，道
    路交通管理處罰條例第33條第1 項、第63條第1 項第1 款，
    亦分別定有明文；再按汽車駕駛人，駕駛汽車在道路上蛇行
    ，或以其他危險方式駕車者，處6,000 元以上24,000元以下
    罰鍰，吊扣該車輛牌照3 個月，並予記違規點數3 點及應接
    受道路交通安全講習，道路交通管理處罰條例第43條第1 項
    第1 款、第4 項、第5 項前段、第63條第1 項第3 款，亦分
    別定有明文。
二、原處分意旨略以：異議人即受處分人甲○○，於民國93年6
    月22日22時55分許，駕駛其所有車號2A-3332 號自用小客車
    ，在行經國道1 號高速公路北上19公里處，為警掣單舉發「
    1.行駛路肩2.任意變換車道影響行車安全」、「該車因違規
    遇警車攔檢故意於車道蛇行穿梭，危險駕駛行為足以影響他
    人行車安全」等違規事實，爰依道路交通管理處罰條例第33
    條第1 項之規定，就異議人行駛路肩、任意變更車道影響行
    車安全之違規，裁處罰鍰合計12,000元 (即2 次違反道路交
    通管理處罰條例第33條第1 項之規定，各處6,000 元)， 及
    依同條例第43條第1 項第1 款及第63條第1 項第3 款之規定
    ，就異議人以危險方式在道路上駕駛汽車之違規，裁處罰鍰
    24,000元，並予記違規點數3 點。
三、異議人聲明異議意旨略以：伊於93年6 月22日晚上10時許駕
    駛其所有之車牌號碼2A-3332號自小客車行駛在國道1號公路
    北上19公里處外側車道，當日為國定假日期間車流量較多，
    適有內側車道車輛向伊靠過來，欲切入伊前方，恰巧伊前方
    車輛又無預警煞車，伊因不及反應，乃將車頭偏向路肩以為
    閃避，當時其所駕駛車輛僅前輪有駛入路肩，但伊隨即又駛
    回原車道，伊不知此行車動作已符合員警所認定之行駛路肩
    ，故仍依正常時速繼續北上，嗣伊下康寧交流道而在匝道停
    等紅燈時，有1 員警將伊攔停並告知伊行駛路肩之違規，要
    求伊出示證件，伊雖當場將上開情形告知員警，並表示伊並
    未見到員警拿指揮棒或以任何警示標語、燈號、哨音指示伊
    停車，故伊無法得知該員警之意向，惟該員警均不予理會，
    仍執意掣單舉發，因伊自認並無上開之違規事實，乃拒絕簽
    收罰單。嗣於93年6 月30日收到罰單，始知當日除遭舉發行
    駛路肩及任意變更車道之違規外，尚遭舉發遇警車攔檢故意
    於車道穿梭危險駕駛行為足以影響他人行車安全之違規，然
    若伊確有逃避警方取締之故意，大可於匝道處逕自闖越紅燈
    逃逸，而無須於該處停等紅燈，進而遭員警攔停開單，況伊
    有無上開之違規事實，只需調閱該路段之監視錄影帶即可查
    明，是原處分認定之違規行為均非事實，實難令人甘服云云
    。
四、本院查：
(一)異議人確有於93年6 月22日22時55分許，駕駛車牌號碼2A-3
    332 號自用小客車行經國道1 號公路北向15至19公里處，並
    於駛至東湖交流道（即異議人所稱康寧交流道）出口匝道處
    ，遭內政部警政署國道警察局所屬員警攔停，並當場掣單舉
    發原處分意旨所指之交通違規行為等情，業據異議人自承在
    卷，並有內政部警政署國道公路警察局交通管理事件通知單
    2 紙存卷可稽，應甚明確，堪予認定。
(二)又查，異議人如何於前揭時、地駕駛車輛，因行駛路肩為警
    查獲後，為圖避免遭警攔停舉發，竟以連續任意變換車道之
    危險方式駕車等交通違規事實，業據本件開單舉發員警乙○
    ○於本院具結證稱：伊當天與另1 名同事行駛在國道1 號公
    路之路肩執行取締行駛路肩任務，當時伊有看到異議人的車
    從外線切入路肩且直行約5 、6 秒後才又切入外側車道，俟
    異議人駛回外側車道後，伊將警車駛近異議人旁邊，並用警
    報器、擴音器及手勢示意異議人停車，他未減速仍向前行，
    伊即駕車尾隨異議人，並目擊異議人於1 公里長的路程即連
    續變換車道3 次以上，且變換車道時均未保持安全距離，一
    直開到東湖交流道時才被伊攔停舉發等語（詳見本院94年3
    月9 日訊問筆錄）明確在卷，經核證人乙○○證詞內容，就
    目擊本件違規事實及查獲經過敘述詳確，並無瑕疵，參以異
    議人亦自承案發當時適逢假日期間車流量大，衡情異議人因
    圖一時之快而行駛路肩，復因遭員警查覺其違規後，為圖逃
    逸卸責，乃在車陣中連續任意變換車道行駛，原均屬可能，
    異議人亦到院自承案發時確曾連續變換車道3 次乙情明確，
    且衡諸證人乙○○為執法人員，與異議人素不相識，並無仇
    怨，諒無甘冒偽證重責而設詞誣陷異議人之理，況交通警員
    掣單舉發違反道路交通管理處罰條例所列之違規事實，本質
    上為行政處分，係公務員基於職務上權力，依法就特定之具
    體事件所為具有公法上效果之單方行政行為，基於公務員為
    公法上行為具有公信力之原則，該行政處分當可被推定為真
    正，其據以依法處分之事實認定亦為真正無誤，本此公信原
    則，乃立法者賦予行政機關制定違反道路交通事件統一裁罰
    基準及處理細則，使勤務警員得當機處分（如該細則第23條
    ）以達其維護交通秩序、安全之行政目的，反之，若謂公務
    員一切行政行為均需預留證據以證其實，則國家行政勢必窒
    礙難行，據此，刑事訴訟法就犯罪證據有關之規定中與屬行
    政秩序罰之交通違規裁罰本質不合之部分，自不在準用之列
    ，從而，本件異議人既未就執勤警員之舉發有誤提出相關證
    據以供調查，本院經查亦無任何證據足資證明其有捏造事實
    違法取締之情事，則執勤警員本其維護通秩序、安全職責所
    為之舉發，自應受到合法、正確之推定，其上開證詞自可採
    信。
(三)至異議人雖以前揭情詞置辯，矢口否認有何故意違規行駛路
    肩及以任意變換車道之危險方式駕駛車輛之行為。然查，異
    議人所稱本件案發時，因有內側車道車輛向其駛靠，於此之
    際，其前方車輛竟又無預警煞車之辯，核其發生之可能性原
    屬甚微，且依異議人所稱，本件舉發違規時、地因適逢國定
    假日，車流量甚大，則衡情車輛之車速應屬非快，是以，縱
    令其前方車輛無預警煞車，異議人僅需立即煞停即可閃避，
    何需以切入路肩之方式以為閃避，已難想像，又當時如確有
    異議人所稱其前車無預警煞車，致其閃避不及之情事，則顯
    然當時其與前車相距甚近，2 車間應無可供他車插入超車之
    空間，從而，行駛於內側車道之車輛又豈有可能因欲切入異
    議人車輛前方，進而將其車輛靠向異議人所行駛之車道，致
    異議人需向路肩閃避，是異議人所稱因閃避車輛而不得已將
    車駛入路肩之辯，實與常理有悖，不足採信。又異議人既坦
    承於案發時曾經變換3 次車道乙情在卷，則以案發當時車流
    量甚大之情況下，異議人竟需於短短1 公里距離之路程內變
    換車道3 次，足認其確係出於逃避員警舉發之動機，始以連
    續任意變換車道之方式駕駛車輛，此由證人乙○○到庭證稱
    異議人係由內側車道急速駛入內湖交流道，因下交流道後，
    遭前方大車停等紅燈之阻擋，始遭員警攔停等情，益徵明確
    ，是異議人辯稱其於案發時係以正常方式行車，並在下交流
    道後，因自行停等紅燈而遭警攔停云云，亦不足採。而以本
    件案發地點國道公路係屬速限較高之道路，車輛間稍有碰撞
    ，即可能引發重大傷亡，異議人竟於短距離間，即連續任意
    變換車道達3 次以上，且均未保持安全行車距離，核其所為
    ，適足以引發車輛碰撞事故，進而危害其自身及其他用路駕
    駛人之生命、身體安全，要屬危險駕駛行為無訛。
(四)又本件雖無攝得違規過程之錄影資料可資佐證，但衡諸常情
    ，車輛行走路肩或以危險方式駕駛乃係偶發之違規行為，執
    勤之警員自無可能在長達300 餘公里之國道公路處處詳為攝
    影或拍照舉發，況本案依據舉發員警乙○○之指證及異議人
    本身之陳述，已足認定異議人於前開時、地確有前述交通違
    規之事實，不因無攝得違規行為之錄影資料或照片，而影響
    本件違規事實之認定。綜上，本件異議人確有前述交通違規
    之事實至為明確，堪予認定。
(五)從而，異議人於高路公路行駛路肩之行為，應依道路交通管
    理處罰條例第33條第1 項之規定處以罰鍰，並依同條例第63
    條第1 款之規定，並予記違規點數1 點；其於高速公路以連
    續任意變換車道之危險方式駕車，故同時違反道路交通管理
    處罰條例第33條第1 項及同條例第43條第1 項第1 款之規定
    ，惟異議人係以1 行為違反上開2 規定，且上開2 規定所欲
    達成之行政目的相同，即均在於限制駕駛人以安全之駕車方
    式使用道路，俾維護行車秩序，是僅以1 規定處罰，即已足
    以達到行政目的（大法官釋字第503 號解釋意旨參照），基
    於「一事不二罰」之基本法理，應從一重以道路交通管理處
    罰條例第43條第1 項第1 款之規定處以罰鍰，並依同條例第
    63條第1 項第3 款之規定，並予記違規點數，同時援引同條
    例同條例第43條第4 項、第5 項前段之規定，裁處吊扣車輛
    牌照3 個月及令異議人接受道路交通安全講習之處分。
五、原處分機關北市裁三字第裁22-Z00000000號裁決，以異議人
    以危險方式在道路上駕駛汽車之違規行為事證明確，援引道
    路交通管理處罰條例第43條第1 項第1 款及第63條第1 項第
    3 款之規定裁處異議人罰鍰2 萬4 千元，並記違規點數3 點
    之裁決固非無見，惟因漏未援引同條例第43條第4 項、第5
    項前段之規定裁處吊扣車輛牌照3 個月及令異議人接受道路
    交通安全講習之處分，於法尚有未合；又原處分機關北市裁
    三字第裁22-Z00000000號裁決，認定異議人確有行駛路肩之
    違規行為，於事實認定固無違誤，惟漏未援引道路交通管理
    處罰條例第63條第1 項第1 款之規定，並予記違規點數1 點
    ，且該裁決就異議人不依規定任意變換車道之違規部分，係
    核屬重複處罰，業據說明如前，均有未洽。從而，本件異議
    人之異議理由雖非可採，但原處分既均有上開可議之處，自
    應由本院予以撤銷，並審酌異議人交通違規行為之情節，改
    諭知如主文第2 項所示之處罰，以資適法。
據上論斷，應依道路交通案件處理辦法第20條前段，裁定如主文
。
中　　華　　民　　國　　94　　年　　6 　　月　　30  　日
                  交通法庭法  官  吳祚丞
以上正本證明與原本無異。
如不服本裁定應於送達後5 日內，向本院提出抗告狀。
                          書記官  林立原
中　　華　　民　　國　　94　　年　　7 　　月　　5 　　日
